【裁判字號】    97,重訴,824
【裁判日期】    990325
【裁判案由】    損害賠償
【裁判全文】
臺灣臺北地方法院民事判決             97年度重訴字第824號
原      告  北雄股份有限公司
法定代理人  李麗裕
訴訟代理人  戴森雄律師
            張迺良律師
            蔡亞寧律師
被      告  威寶電信股份有限公司
兼
法定代理人  許勝雄
上二人共同
訴訟代理人  于秉鈞
            林雅惠
被      告  王柏堂
            李文進
                        號
            謝元明
上列當事人間請求損害賠償事件，本院於中華民國99年3 月10日
言詞辯論終結，判決如下：
    主  文
原告之訴及假執行之聲請均駁回。
訴訟費用由原告負擔。
    事實及理由
一、原告主張：
（一）被告威寶電信股份有限公司（下稱被告威寶公司），以其
      3G門號即將開台，為開拓銷售市場，於民國94年11月間，
      拉攏原告加入其銷售行列。然原告之營業項目原為機電、
      空調、電梯等工程及維護，從未涉足電信業務，被告威寶
      公司為使原告加入代銷，遂派訴外人即其業務經理王上豪
      對訴外人即原告員工簡佑先宣稱被告威寶公司之3G門號剛
      開台，為使原告之業務人員能趕上被告威寶公司開辦之行
      銷業務教育訓練，先將定型化之威寶電信代銷商契約書充
      為意向書，並稱日後雙方會針對具體之契約內容另行協議
      。原告以被告威寶公司頗具規模，不至有違誠信，遂於94
      年11月10日簽立其所提出之上開定型化契約，並於簽署處
      加註「為求簡速，本契約條文充為雙方意向書。本約經雙
      方協議後訂立」等字樣（下稱系爭契約書），且依王上豪
      之要求，提供坐落臺北市○○區○○段三小段157、158地
      號之土地及其上建號925、926號即門牌號碼為臺北市○○
      區○○路1 段152號、成都路1號之建物為被告威寶公司設
      定最高限額新台幣（下同）3220萬元之最高限額抵押權。
（二）94年11月10日簽訂系爭契約書後，原告參加被告威寶公司
      第一次推出之「投奔威寶專案」，因該專案經銷體系相互
      競爭，導致價格混亂，加上BenQ-S80及Moto-E1000二款機
      種手機（下稱系爭二款手機）品質欠佳而銷售績效不彰，
      被告威寶公司遂於同年12月下旬企圖將其滯銷之系爭二款
      手機假借「除舊佈新專案」由原告予以代銷，且為詐騙原
      告購買及再提供擔保，被告威寶公司再指派王上豪向原告
      佯稱：
   1、「除舊佈新專案」擬將市場上各款手機收回，區分為三大
      類，分三個通路銷售，各個通路僅得銷售特定機種，且被
      告威寶公司將決定出貨給通路商之價格，及通路商出貨給
      下游廠商價格，以確實維持產品價格。
   2、如原告將流通市面上的系爭二款手機量全部購訂，被告威
      寶公司將授予原告獨家銷售系爭二款手機，原告不得銷售
      他款手機，其他代銷商亦不得銷售原告銷售之系爭二款手
      機，以增加獲利。
   3、被告威寶公司於「除舊佈新專案」中給原告之手機補貼款
      、上線獎金、停留獎金、達成獎金等，均會優於「投奔威
      寶專案」時期之承諾。
   4、被告威寶公司將提供原告「可樂條碼」（COLACOUPON）至
      少百分之25以上。
   5、王上豪於94年12月下旬，以最保守之算法向原告法定代理
      人李麗裕試算獲利最少在9180萬8000元以上。
   6、被告威寶公司為增加原告之銷售能力，將其轄下多家經銷
      商轉為原告之銷售通路。該通路之整合、運作由被告威寶
      公司提供全面協助。
   7、於「除舊佈新專案」期間內，被告威寶公司不會有任何其
      他形式手機之優惠促銷活動，以免影響原告對系爭二款手
      機之銷售。
（三）原告為求保障，曾催促被告威寶公司將先前承諾簽署書面
      合約，然被告威寶公司僅提供內容空洞之草約，後王上豪
      遂將磋商過程中曾獲被告威寶公司答應之條件與原告簽具
      備忘錄（下稱系爭備忘錄），其中第2 條記載：「…手機
      進貨價格為BenQ-S80＄13,690元，Motorolla-E1000＄12,
      890元，手機價差尚可下降1,000元以上。」、第3 條記載
      ：「經雙方同意，手機補貼款為＄5,000元，上線獎金386
      型＄1, 500元，586型＄2,500元，停留獎金386型＄1,000
      元，586型＄1,500元…」、第4 條記載：「除舊佈新專案
      達成X%，超越獎勵Y%，合計應至少1, 500元以上。」、第
      6條記載：「Airtime未定，但約可達到總通訊費的5 ％…
      」、第7 條記載：「威寶同意發放可樂專案條碼比例至少
      25％，並向長官再爭取到35％，並同意若北雄下訂單1450
      支手機可先提供2100張可樂條碼以供北雄業務順利運轉。
      」、第10條記載：「於約定合約期內，威寶同意不會有任
      何促銷活動影響北雄的商品價值以及銷售條件」。
（四）原告法定代理人李麗裕當時不知其詐，在和被告威寶公司
      之業務副總即被告謝元明確認系爭備忘錄內容確為被告威
      寶公司之意思後，誤以為被告威寶公司確有交易之誠意，
      遂於94年12月28日同意訂購被告威寶公司自市面上回收系
      爭二款手機共計1 萬0500支，以取得系爭二款手機之獨家
      銷售權利；惟原告對被告威寶公司未將其承諾以正式契約
      簽訂仍有疑慮，故於訂單上附註：「請於合約確認後，本
      訂購單始生效力」等語。詎被告威寶公司卻指示王上豪告
      知原告須刪除該附註始得出貨，原告只得刪除之。嗣被告
      威寶公司方於94年12月29日及95年1 月4日先後出貨100支
      及105支手機；於95年1 月5日，被告威寶公司又利用王上
      豪向原告要求提供美金400 萬元之定期存單質押充為「除
      舊佈新專案」之貨款擔保後，被告威寶公司始可全數出貨
      ，並於95年1月5日同步辦理取走設質美金定存單及辦理出
      貨1350支，前後共計出貨1555支。
（五）不料被告威寶公司竟自95年1 月19日起在電子及平面媒體
      大發廣告，表示實施「破壞行情專案」，將旗下優於其提
      供予原告銷售機種之Sony Ericsson Z800i 手機降至6990
      元，並附送6990元通話費，形同0 元手機，置被告威寶公
      司對原告於「除舊佈新專案」期內不會有任何他款手機促
      銷活動之承諾於不顧，致消費者紛紛要求原告退貨、解約
      ，使原告之業務幾乎完全停擺，商譽嚴重受損，損失至為
      慘重。
（六）是以，原告爰依民法第184 條、第187條、第28條、第179
      條、第188 條及債務不履行損害賠償之規定請求被告威寶
      公司、被告許勝雄即被告威寶公司之法定代理人、被告林
      柏堂即被告威寶公司之總經理、被告李文進即被告威寶公
      司之執行副總經理與被告謝元明即被告威寶公司之業務副
      總經理連帶給付下列金額：
   1、補貼款、獎金、價差共3645萬3746元：
   (1) 補貼款及獎金3376萬8000元（計算式：上線3216個門號×
      （每一門號手機補貼款5000元＋上線獎金2500元＋停留獎
      金1500元＋XY%為1500元＝1萬0500元）＝3376萬8000元）
      。
   (2) 手機價差155 萬5000元（計算式：原告已購買1555支手機
      ×每支1000元＝155萬5000元）。
   (3) Airtime113萬0746元（計算式：586型每月基本費586元×
      12個月×5%×3216支手機＝113萬0746元）。
   (4) (1)＋(2)＋(3)＝3645萬3746元。
   2、USIM卡請求退費共133萬元（計算式：USIM卡每張190元×
      7000張＝133萬元）。
   3、被告威寶公司不當行使質權之費用共444 萬5281元（計算
      式：所謂因原告未履行對客戶義務所導致客戶終止契約所
      短收之資費398 萬1231元＋被告威寶公司全面外撥查詢用
      戶所耗用之成本46萬4050元＝444萬5281元）。
   4、剩餘601支手機之價金損害共804萬2090元（計算式：BenQ
      -S80款式手機尚餘369支×每支1萬3690元＋Moto-E1000款
      式手機尚餘232支×1萬2890元＝804萬2090元）。
   5、綜此，原告請求被告所負連帶損害賠償責任之金額共為50
      27萬1117元（計算式：3645萬3746元＋133萬元＋444萬52
      81元＋804萬2090元＝5027萬1117元）。
（七）聲明：
   1、被告應連帶給付原告5027萬1117元，及自97年1 月18起至
      清償日止，按週年利率百分之5計算之利息。
   2、原告願供擔保，請准宣告假執行。
二、被告則均辯以：
（一）原告於94年11月份被告威寶公司開台前與被告威寶公司接
      洽並表示擬跨足傳銷事業，對於被告威寶公司所提供先進
      且劃時代之第三代行動影音及數據服務，作為其傳銷之商
      品極感興趣，經磋商後乃於同年月10日與被告威寶公司簽
      訂系爭契約書，且依系爭契約書第3 條第2項、第12條第1
      項、第2 項之約定可知原告就被告威寶公司之門號出租業
      務而言係屬被告威寶公司之代辦商，原告應於用戶簽署「
      第三代行動通信業務服務契約」（即俗稱之申裝書）及促
      銷專案同意書，完成門號申裝設定之手續後，將USIM卡與
      專案手機交付予用戶，如原告所屬之下游通路商違反系爭
      契約規定時，應認為原告對被告威寶公司違約，無論係原
      告或其下游通路違約，原告對被告威寶公司皆無佣金或其
      他報酬之請求權。
（二）由於原告經營封閉型的傳銷通路，所有銷售業務僅針對參
      與傳銷系統之會員進行，其受傳統通路販售之其他替代商
      品之影響較小，且參與傳銷之會員絕大多數「志在獎金」
      ，因此，被告威寶公司針對原告之經營特性，為協助原告
      加速拓展業績，除邀請原告參加被告威寶公司94年12月27
      日所舉辦之「除舊佈新專案」外，更將開台以來上市僅20
      日之系爭二款手機在代銷通路內全數發交原告銷售，系爭
      二款手機依據被告威寶公司給予之銷售條件，原告至少得
      分別定價為7890元及8690元（即手機進貨價格減去手機補
      貼款5000元），而在同一期間內，被告威寶公司其餘加盟
      通路銷售之同款手機，在相同進貨價格下之手機補貼款卻
      僅有3000元，且無「停留」、「達成」及「超越」等獎金
      ；至於被告威寶公司之直營店售價則固定為1萬0800元及l
      萬l800元，顯見被告威寶公司乃為原告創造諸多之有利銷
      售條件。
（三）又原告參加被告威寶公司之「除舊佈新專案」，其銷售流
      程與被告威寶公司其他代辦商（包含經銷商與加盟店）相
      同，其重點包括：
   1、所有申辦被告威寶公司門號之用戶原則上皆須購買由被告
      威寶公司售出之優惠專案手機。
   2、代辦商應事先向被告威寶公司購買USIM卡及專案手機，被
      告威寶公司按代辦商購買手機的數量，每台發給乙張補貼
      款條碼，但額外再依據代辦商購買手機之數量，另發給一
      定比例之可樂條碼贊助補貼款給代辦商，用資鼓勵向其他
      供應商購買3G手機並銷售予用戶。
   3、代辦商依據規範完成用戶申裝手續時，應將用戶申請書傳
      真給被告威寶公司，於被告威寶公司完成審核並開通門號
      後，代辦商應將USIM卡及手機交付予用戶，並向用戶收取
      手機出貨價減去補貼款後之優惠手機價金。
   4、代辦商應將上開補貼款條碼及可樂條碼黏貼於用戶申請書
      正本並送回被告威寶公司，用以證明代辦商已依被告威寶
      公司之規範，將補貼款之優惠以優惠價手機之形式提供給
      用戶。被告威寶公司於審查該正本完成並核可後，即應定
      期將補貼款以佣金之名義發放予代辦商。
   5、代辦商所代辦之用戶，3 個月內如期繳納電信帳單者，被
      告威寶公司承諾發給代銷商停留獎金，於代辦商達成或超
      越業績目標時則發給達成或超越獎金。
（四）迨至95年1 月上旬，訴外人臺灣摩托羅拉公司就其即將推
      出之「旗艦機種」Moto-V3x向包含被告威寶公司在內之各
      行動電信業者進行展示及報價，由於該手機之定價較被告
      威寶公司仍有龐大庫存，且屬同一等級之 Sony Ericsson
      Z800i 手機尚低廉近7000元，一旦上市將對被告威寶公司
      Sony EricssonZ800i型之手機庫存造成巨大跌價衝擊，故
      為因應突來變局並避免重大虧損，乃由被告威寶公司行銷
      處召集相關部門研商緊急處置，並決議於95年1 月18日推
      出「Z800i 促銷專案」（即原告所稱「破壞行情專案」）
      ，用以儘速減少該款手機之庫存。
（五）詎料，95年1月23日原告以台北光復郵局第656號存證信函
      聲稱被告威寶公司舉辦之「破壞行情專案」擠壓其銷售空
      間，除拒絕繼續提領其94年12月28日所開立訂購單中剩餘
      之8945支手機外，對於已受領之手機亦遲延支付貨款，被
      告威寶公司不得已於方於95年2 月10日以存證信函催促原
      告儘速履行訂購單義務。又被告威寶公司自95年2 月中旬
      起，連續接獲原告所代辦之用戶申訴，主要皆在抱怨未取
      得手機、USIM卡或佣金，並希望退租或免除繳納電信帳單
      之義務，未見對被告威寶公司所推出之「破壞行情專案」
      表示不滿者，被告威寶公司遂於同年2 月21日起召集原告
      與訴外人即原告所屬下游傳銷通路力承整合行銷股份有限
      公司（下稱力承公司）協調，並以原告及力承公司違反系
      爭契約書之義務，導致被告威寶公司對於用戶違約為由，
      請求原告儘速提出尚未取得手機及USIM卡之用戶資料，以
      便立即進行補救。惟原告非但對被告威寶公司之要求置之
      不理，甚要求被告威寶公司給予配套措施等額外金額補貼
      ，被告威寶公司不得已於通知原告後，便自行對原告所代
      辦之所有用戶進行電話訪查，針對受害用戶之意願進行個
      別處置，並將結果覆知原告。後被告威寶公司依據原告積
      欠之貨款、因違約導致被告威寶公司短收之電信費用及訪
      查用戶所耗之人力成本，委請律師於95年7月4日發函向原
      告催討，因原告仍拒絕處理，被告威寶公司乃於同年9 月
      12日對原告所設定予被告威寶公司之擔保品實施質權，是
      被告威寶公司無何故意侵害原告權利之情事。
（六）至被告許勝雄、王柏堂、李文進及謝元明固分別擔任被告
      威寶公司之董事長、總經理、執行副總經理及業務副總經
      理，惟渠等係被告威寶公司之高階經理人，其職務內容並
      未包括與原告洽談代銷手機之相關業務，自無可能以詐術
      使原告陷於錯誤而向被告威寶公司訂購手機。抑且，渠等
      就系爭備忘錄毫不知情，並無侵害原告權利之故意或過失
      可言，核與侵權行為之構成要件不符。依上述，被告許勝
      雄、王柏堂、李文進及謝元明並無因執行職務而有侵害原
      告權利之侵權行為，原告依民法第188條第1項規定請求渠
      等應連帶負損害賠償責任，應非法之所許。
（七）聲明：
   1、原告之訴及其假執行之聲請均駁回。
   2、如受不利判決，請准供擔保免為假執行。
三、兩造不爭執事項：
（一）原告與被告威寶公司於94年11月10日簽訂系爭契約書，原
      告於系爭契約書簽名欄中註記「為求簡速，本契約條文充
      為甲乙雙方意向書，本約經雙方協議後訂立」，並提供坐
      落臺北市○○區○○段三小段158地號、157地號之土地與
      其上925、926建號即門牌號碼臺北市○○區○○路一段15
      2號、成都路1號之房屋為被告威寶公司設定3220萬元之最
      高限額抵押權。
（二）王上豪與原告簽訂系爭備忘錄，約定略以：專案行銷時間
      原則至95年1 月31日止；專案行銷時間內，由原告專賣系
      爭二款手機（合約期間，合計手機訂購總數1 萬0500台）
      ，威寶電通專賣Moto-E770、Sony Ericsson Z800i此兩型
      之全部手機，被告威寶公司自售東訊WINII-F868、WINII-
      F860，各方遵守專案價格以避免市場擾亂；合約期內被告
      威寶公司同意不會有任何促銷活動影響原告之商品價值以
      及銷售條件。
（三）原告於94年12月28日向被告威寶公司訂購系爭二款手機共
      1 萬0500支，該訂購單右下角「請合約確認後，本訂購單
      始生效力」等文字已遭刪除。
（四）94年12月29日被告威寶公司原出貨BenQ-S80手機960 支予
      原告，退貨900支；原出貨Moto-E1000手機490支予原告，
      退貨450支。
（五）94年12月30日被告威寶公司原出貨BenQ-S80手機900 支予
      原告，退貨900支；95年1月4日被告威寶公司出貨
      BenQ-S80 手機70支、Moto- E1000手機35支予原告。
（六）被告威寶公司於95年1月4日提供原告總訂貨量20％之可樂
      條碼共2100張。
（七）被告威寶公司於95年1月5日取走共400 萬美金之美金設質
      定存單。
（八）95年1月5日被告威寶公司出貨BenQ-S80手機900支、Moto-
      E1000手機450支予原告。
（九）被告威寶公司於95年1 月18日實施「破壞行情專案」，將
      Sony Ericsson Z800i手機之售價降至6990元，並加贈699
      0元通話費。
（十）95年1 月23日原告以存證信函向被告威寶公司主張其銷售
      空間遭擠壓而拒絕繼續提領所訂購之系爭二款手機。
（十一）王上豪於95年1 月27日向原告借調可樂條碼共1640張。
（十二）95年2 月10日被告威寶公司以存證信函請原告履行合約
        及訂單義務。
（十三）被告威寶公司於95年2 月25日以存證信函向原告主張王
        上豪未獲被告威寶公司授權簽署任何備忘錄。
（十四）王上豪於95年3 月27日以存證信函向原告表示「備忘錄
        內容均屬威寶內部意見及上及口頭指示，僅因其未帶回
        公司用印，威寶公司事後以此否認授權不認帳，非其能
        預料；威寶公司原規劃代銷與經銷通路，要求各通路不
        得破壞價格，自己卻帶頭破壞行情，致原告公司獨賣手
        機無法銷售」等語。
（十五）95年7月4日被告威寶公司函催原告給付積欠之貨款。
四、本件爭點：
（一）王上豪是否有權代表被告威寶公司與原告簽訂任何契約？
      是否有表見代理之情事？
（二）原告與被告威寶公司就「除舊佈新專案」之契約約定內容
      為何？是否亦包含王上豪與原告簽訂之系爭備忘錄？
（三）被告威寶公司於95年1 月18日實施「破壞行情專案」是否
      違反原告與被告威寶公司間之契約？被告王柏堂、李文進
      及謝元明是否應對原告負侵權行為責任？被告許勝雄及威
      寶公司是否應負連帶賠償之責？
（四）本件原告請求被告連帶給付5027萬1117元，是否有理由？
五、得心證之理由：
（一）王上豪是否有權代表被告威寶公司與原告簽訂任何契約？
      是否有表見代理之情事？
   1、原告主張系爭契約書僅為意向書，原告與被告威寶公司間
      之權利義務關係應以系爭備忘錄之內容為準，而王上豪為
      被告威寶公司之業務經理，其自有權代理被告威寶公司與
      原告簽訂系爭備忘錄云云，惟查：
   (1) 原告係於94年11月10日與被告威寶公司簽訂系爭契約書，
      且原告於系爭契約書簽名欄中註記「為求簡速，本契約條
      文充為甲乙雙方意向書，本約經雙方協議後訂立」等情，
      雖為兩造所不爭執，然倘確如原告前揭之主張而認系爭契
      約書僅為意向書，尚未成為原告與被告威寶公司據以履約
      之依據，原告何以在94年12月16日即依系爭契約書第10條
      之內容提供坐落臺北市○○區○○段三小段158地號、157
      地號之土地與其上925、926建號即門牌號碼臺北市○○區
      ○○路一段152號、成都路1號之房屋為被告威寶公司設定
      3220萬元之最高限額抵押權（見士林地方法院97年度重訴
      字第8 號卷第24頁至第27頁反面）？由此可知原告明知系
      爭契約書之內容為其與被告威寶公司所合意訂立，已有拘
      束原告與被告威寶公司之效力。
   (2) 又系爭契約書既為原告與被告威寶公司所合意訂立，業如
      上述，則依系爭契約書第25條之約定，系爭契約書之附件
      及94年11月10日前所簽訂之備忘錄等文件，均為系爭契約
      書之一部分，如有抵觸者，除原告與被告威寶公司另有特
      別約定，否則一概以系爭契約書之記載為準；且系爭契約
      書之修訂，非經原告及被告威寶公司，或經由渠等合法授
      權之人以書面為之者，不生效力。是觀諸系爭契約書簽名
      欄中被告威寶公司明示授權代表簽訂者為被告李文進（見
      上開士院卷第23頁反面），則如原告與被告威寶公司間就
      系爭契約書之內容有何其他約定，除被告威寶公司另授權
      他人外，均應由被告李文進代理被告威寶公司與原告洽談
      之，乃屬當然。
   (3) 基此，原告固提出系爭備忘錄以表示此由被告威寶公司業
      務經理王上豪所簽訂，應以此為原告與被告威寶公司間之
      契約內容；惟參以系爭備忘錄之簽名欄部分（見上開士院
      卷第31頁），其上僅有王上豪與李麗裕分別在被告威寶公
      司與原告處為個人之簽名，不若系爭契約書上蓋有被告威
      寶公司與原告之公司大印，亦未表明王上豪是否為被告威
      寶公司之合法授權人，渠等係於何時簽立系爭備忘錄同無
      可稽，故王上豪究否有權與原告簽訂系爭備忘錄、系爭備
      忘錄之當事人究係原告與被告威寶公司或王上豪與李麗裕
      個人、何時簽立，均已不無可疑。
   (4) 再者，原告雖又舉王上豪在95年3 月27日寄予原告之存證
      信函，欲證明王上豪簽訂系爭備忘錄係在被告威寶公司內
      部意見及上級口頭指示下所為乙節（見上開士院卷第52頁
      至第55頁）；惟據王上豪到庭結證所稱「（簽名時，是跟
      誰簽的？）…備忘錄的內容，大致都是和長官討論過。備
      忘錄的內容，就是我們談合作後，每個環節內公司給我的
      方向，再跟北雄討論…」、「（備忘錄是否受被告公司的
      授權？）我是異業通路的經理…我認為這些數字是公司給
      予我的指示，所以我才會把這些數字湊出來，跟北雄談，
      公司尚未正式給我們銷售的公報前，已經口頭上跟我們提
      了。我認為備忘錄，是在公司指示下所為。…」、「（存
      證信函給北雄公司裡面有寫備忘錄內容，原證14，當時為
      何會寫這份資料？）…本來備忘錄的內容，是我對李總的
      承諾。但是我不知道北雄會以備忘錄作為爭執。我一定是
      請示過主管，才會簽備忘錄。逐條中我一定都會有請示的
      工作。」、「（備忘錄第10條，是公司的政策或公司的授
      權？）公司給我的方向是獨賣。對我來說獨賣就是不可以
      影響通路的銷售。」、「（簽備忘錄之後，是否有呈報給
      公司長官？）沒有。」、「（公司何時知道你簽備忘錄？
      ）北雄到威寶公司來爭執時，公司才知道有備忘錄。…」
      、「（為何不告訴公司你簽備忘錄的事情？）…簽備忘錄
      只是我對李總的承諾。這份備忘錄是李總提出來要我簽的
      。…當時簽約時，我認為我有跟李總說這是我個人的行為
      …」、「（在爭取附約時，為何沒有告知公司備忘錄的簽
      訂？）我覺得公司會答應這份備忘錄…簽備忘錄時，沒有
      經過公司授權，簽完後，也沒有把備忘錄帶回公司」等語
      （見本院卷一第130頁至第132頁反面）可知，王上豪就系
      爭備忘錄之簽訂是否經被告威寶公司授權一事原先並未清
      楚證述，僅證稱其「自己」認為是被告威寶公司給予指示
      而在被告威寶公司之指示下為之，後方明確證稱其簽訂系
      爭備忘錄時未經被告威寶公司之授權，乃其個人對李麗裕
      之承諾，且簽訂後亦未將系爭備忘錄帶回被告威寶公司，
      遲至本件爭執發生後，被告威寶公司始知有系爭備忘錄之
      情事。是以，王上豪既未經被告威寶公司授權簽訂系爭備
      忘錄，系爭備忘錄嗣後又未經被告威寶公司所承認，原告
      復明知系爭契約書中載明被告威寶公司之授權代表人為被
      告李文進而非王上豪，且王上豪已告知李麗裕系爭備忘錄
      為其對李麗裕之個人承諾，則王上豪當無權代理被告威寶
      公司簽訂系爭備忘錄，亦不構成表見代理之要件。
   2、綜上，原告與被告威寶公司所簽訂之系爭契約書既已有效
      成立，被告威寶公司就系爭契約書之授權代表人即應為被
      告李文進，在未經其他授權之情況下，王上豪應無權代表
      被告威寶公司與原告簽訂任何契約。原告明知被告威寶公
      司就系爭契約書之授權代表人為被告李文進，王上豪又已
      告知李麗裕系爭備忘錄為其對李麗裕之個人承諾，則原告
      主張王上豪有權代理或至少構成表見代理被告威寶公司簽
      訂系爭備忘錄，原告與被告威寶公司間之權利義務應以系
      爭備忘錄之內容為準云云，實無足採。
（二）原告與被告威寶公司就「除舊佈新專案」之契約約定內容
      為何？是否亦包含王上豪與原告簽訂之系爭備忘錄？
   1、原告主張其與被告威寶公司就「除舊佈新專案」之契約約
      定內容即係系爭備忘錄之內容，被告則均辯稱係以提供給
      各通路商之專案銷售通報為契約內容。經查：
   (1) 系爭備忘錄乃王上豪在未經被告威寶公司授權下所簽訂，
      亦未經被告威寶公司事後追認等節，業如前述，是自不得
      以系爭備忘錄之內容拘束原告與被告威寶公司，渠等就「
      除舊佈新專案」之契約約定內容即不包含系爭備忘錄在內
      ，原告此部分之主張，應無理由。
   (2) 又依證人即訴外人台灣大哥大股份有限公司（下稱台灣大
      哥大）加盟業務處業務經理王建全證稱「（貴公司與各代
      銷商簽訂代銷契約之一般流程？）…我們會提供直營店跟
      加盟店不同的專案，公司如果有專案就會發公告給公司內
      部單位，如果專案跟加盟通路有關，我就會跟我加盟店說
      。通路就知道內容，可以直接向公司下單，依照專案的內
      容販售給消費者。」等語（見本院卷一第226 頁反面）可
      知，王建全所負責之業務範圍固為加盟店之管理（包含簽
      約、營業、販售等），與原告係位處電信產業中經銷、加
      盟、代銷及直營直銷四大通路中之代銷商情形不盡相同；
      然國內電信產業蓬勃發展，電信產品隨著時代之進步，汰
      舊換新之速度與日俱進，各家電信業者（包含中華電信、
      台灣大哥大、遠傳電信及被告威寶公司等）無不希冀藉由
      該四大通路搶食電信產業之大餅，故各電信業者旗下當會
      掌握眾多經銷商、加盟店、代銷商或自行直營直銷之據點
      ，乃屬可期。是以，如電信業者隨著市場需求之變化推出
      任何新產品、擬定任何行銷策略時，均須與旗下四大通路
      之廠商一一另行簽署合約或備忘錄，勢必大幅增加營運之
      成本與耗費時日，進而喪失首步踏足市場之先機，與快速
      求新求變之電信產業特性不符，是被告威寶公司辯稱王建
      全所證乃一般業界通路經營之常態，電信業者僅會與各通
      路在一開始簽訂一份契約，契約期間如有專案，則以公告
      之方式告知各通路，不會另行簽署書面契約等語，堪認可
      採。反之，原告為首次跨足電信產業之公司，或因不熟悉
      此產業之生態而有所誤解，其逕以王建全證述情形僅為台
      灣大哥大加盟店與直營店之關係為由遽認王建全之證詞無
      參考價值，稍嫌速斷。
   (3) 準此，參被告威寶公司所舉公告予其通路商之「除舊佈新
      專案」內容（見上開士院卷第98頁至第100 頁），該專案
      之期間係自94年12月27日起至95年1 月31日止，且身為代
      銷商之原告可獨家銷售系爭二款手機，原告亦於此專案期
      間內即94年12月28日向被告威寶公司訂購系爭二款手機（
      見上開士院卷第32頁），是被告威寶公司辯稱其與原告間
      關於「除舊佈新專案」之契約內容應以前揭公告予各通路
      商之銷售通報為準，應為有理由。至原告再主張其本於前
      開訂購單右下角註明「請合約確認後，本訂購單始生效力
      」等文字，因被告威寶公司要求須刪除才可出貨，不得已
      方刪除之，可見原告與被告威寶公司間就「除舊佈新專案
      」原應另訂立書面契約云云；然依王上豪所稱「…條款劃
      掉時，我應該有去。劃掉是李總劃掉的，劃掉的時候應該
      也是有確認合作條件。」（見本院卷一第133 頁），原告
      既已與被告威寶公司確認合作之條件，縱該訂購單上曾註
      記上揭文字，後又經刪除，均不影響原告與被告威寶公司
      間就「除舊佈新專案」之契約內容，原告之主張亦無理由
      。
   2、綜上，以電信產業一般通路經營之常態而言，本件被告威
      寶公司於與原告首次合作時即簽訂系爭契約書以為渠等合
      作之憑據，嗣後就「除舊佈新專案」內容以公告銷售通報
      之方式通知原告，原告亦依此公告內容向被告威寶公司訂
      購系爭二款手機，足認此公告之銷售通報即為原告與被告
      威寶公司就「除舊佈新專案」約定之契約內容，而無權代
      理被告威寶公司之王上豪與原告簽訂之系爭備忘錄自不包
      含在內。
（三）被告威寶公司於95年1 月18日實施「破壞行情專案」是否
      違反原告與被告威寶公司間之契約？被告王柏堂、李文進
      及謝元明是否應對原告負侵權行為責任？被告許勝雄及威
      寶公司是否應負連帶賠償之責？
   1、據上述可知，電信產品之進化與汰舊換新之速度均與時俱
      進，電信業者手中握有經銷、加盟、代銷及直營直銷四大
      通路，當會因應不同通路之特性擬定不同之行銷策略，以
      追求更大之獲利。從而，自被告威寶公司所公告予各通路
      商之「除舊佈新專案」內容可知（見上開士院卷第98頁至
      第100 頁），除系爭二款手機交由身為代銷商之原告獨賣
      外，針對經銷與加盟通路，被告威寶公司則另配予銷售So
      ny Ericsson Z800i及Moto-E770二款手機，並因應各手機
      款式之不同提供不同之出貨價，而該Sony Ericsson Z800
      i手機之出貨價雖較系爭二款手機為高，然其所搭配之Mot
      o-E770手機之出貨價卻遠低於系爭二款手機，故消費者自
      可依個人需求在不同之通路中購買適合之手機，該四款手
      機之目標市場並未重疊。
   2、又原告雖主張被告威寶公司於95年1 月18日實施「破壞行
      情專案」係違反系爭備忘錄第10條之約定云云；惟同前所
      述，原告與被告威寶公司就「除舊佈新專案」之契約內容
      並未包含系爭備忘錄，被告威寶公司所公告予各通路之銷
      售通報內容中亦無約定被告威寶公司不得在「除舊佈新專
      案」期間內推出其他專案，則被告威寶公司為避免即將推
      出與Sony Ericsson Z800i 手機同一等級、價格卻相對低
      廉之Moto-V3x手機瓜分市場，導致仍有龐大庫存之Sony E
      ricsson Z800i 手機面臨滯銷、虧損，在經銷與加盟通路
      部分，另就Sony Ericsson Z800i 手機推出「破壞行情專
      案」，以因應電信產業瞬息萬變之市場情況，並非因此即
      可認係故意侵害原告之權利。況原告就其主張因被告威寶
      公司推出「破壞行情專案」，導致原欲購買系爭二款手機
      之用戶紛紛退貨、解約，造成原告受有重大損害乙節，未
      舉何實證以佐，自無從認定被告威寶公司推出「破壞行情
      專案」與原告之損失間有何因果關係，被告王柏堂、李文
      進及謝元明即無須對原告負侵權行為責任，被告許勝雄及
      威寶公司亦無庸因此負連帶賠償之責。
   3、綜上，被告威寶公司於95年1 月18日實施「破壞行情專案
      」並未違反原告與被告威寶公司間就「除舊佈新專案」之
      契約內容，原告就被告王柏堂、李文進及謝元明係故意侵
      害原告之權利造成原告之損失、被告威寶公司實施「破壞
      行情專案」與原告損失間具有因果關係乙情又未盡舉證之
      責，故被告王柏堂、李文進及謝元明自無須負侵權行為責
      任，被告許勝雄與威寶公司同無須負連帶賠償之責，本件
      原告請求被告連帶給付其所受損失5027萬1117元，即無理
      由。
六、綜上所述，原告與被告威寶公司簽訂之系爭契約書已有效成
    立，且原告明知被告威寶公司之授權代表人即為被告李文進
    ，是王上豪未經被告威寶公司授權，且王上豪已告知李麗裕
    系爭備忘錄為其個人之承諾，原告自不得主張王上豪就系爭
    備忘錄之簽訂屬有權代理或構成表見代理，而認系爭備忘錄
    為原告與被告威寶公司就「除舊佈新專案」所約定之契約內
    容。準此，由被告威寶公司所公告予各通路之銷售公報內容
    可知，「除舊佈新專案」之契約內容並未禁止被告威寶公司
    為因應市場之變化另推出其他專案，故被告威寶公司於「除
    舊佈新專案」期間內實施「破壞行情專案」，應未違反原告
    與被告威寶公司間之契約，被告王柏堂、李文進及謝元明無
    須為此對原告負侵權行為責任，被告許勝雄及威寶公司亦無
    負連帶賠償之責。從而，原告依民法第184條、第187條、第
    28條、第179條、第188條及債務不履行損害賠償之規定請求
    被告連帶給付5027萬1117元，及自起訴狀繕本送達之翌日即
    97年1月18起至清償日止，按週年利率百分之5計算之利息，
    洵屬無據，應予駁回。
七、原告之訴既經駁回，其假執行之聲請應併予駁回。
八、本件事證已臻明確，兩造其餘攻擊防禦方法與判決之結果不
    生影響，爰不另贅論，併此敘明。
九、訴訟費用之負擔：民事訴訟法第78條。
中    華    民    國    99    年    3     月    25    日
                  民事第二庭  審判長法  官  張松鈞
                                    法  官  鍾素鳳
                                    法  官  羅郁婷
以上正本係照原本作成。
如對本判決上訴，須於判決送達後20日內向本院提出上訴狀。
中    華    民    國    99    年    3     月    25    日
                                    書記官  楊婷雅

司法院資訊處製作；財團法人民間司法改革基金會備份。
